【裁判字號】    95,簡上,167
【裁判日期】    950503
【裁判案由】    傷害
【裁判全文】
臺灣高雄地方法院刑事判決             95年度簡上字第167號
上  訴  人
即  被  告  甲○○
選任辯護人  蕭永宏律師
上列上訴人因傷害案件，不服本院高雄簡易庭中華民國94年12月
28日94年度簡字第7420號第一審簡易判決（聲請簡易判決處刑案
號：臺灣高雄地方法院檢察署94年度偵字第22098 號），提起上
訴，本院管轄之第二審合議庭判決如下：
    主  文
上訴駁回。
    事  實
一、甲○○與辛○○於民國94年8 月18日18時許，在高雄市鼓山
    區○○○路2234號因細故發生糾紛，竟各自基於傷害他人身
    體之犯意，徒手互相毆打對方，致辛○○受有頭部挫傷5x1
    公分、左胸挫傷5x4 公分、左手臂挫傷5x3 公分之傷害，甲○○受有右腰部10x8公分瘀傷、3x3 公分瘀傷、右上腹及後
    頸疼痛、頭部外傷併顏面挫傷、流鼻血、疑左眼眶骨骨折之
    傷害（辛○○涉犯傷害罪部分，經甲○○提出告訴後，業經
    本院判處拘役20日，未上訴而確定）。
二、案經辛○○訴由高雄市政府警察局鼓山分局移請臺灣高雄地
    方法院檢察署檢察官偵查並聲請簡易判決處刑。
    理  由
一、訊據上訴人即被告甲○○矢口否認有何傷害犯行，辯稱：伊
    是去向告訴人辛○○請教涼水攤的冰桶、旗竿應該要怎麼擺
    及何人檢舉伊等問題，沒有碰告訴人的袋子，也沒有動手打
    告訴人，是告訴人毆打伊，己○○與告訴人平常就在一起喝
    酒，其所言不實云云。經查：
  (一)證人即告訴人辛○○於本院審理時到庭證稱：94年8 月18日
    案發當時，伊在己○○的水餃店（位於高雄市鼓山區○○○
    路2234號）廚房內（煮東西）弄調味，發現被告在離櫃台最
    近的餐桌旁翻伊的袋子，就跑過去質問被告，被告就踢伊並
    亂打亂踢，後來己○○過來把伊和被告推開等語（見本院95
    年3 月29日審判筆錄），核與證人己○○到庭證述：案發時
    辛○○在店內廚房煮湯，他的袋子放在離櫃台最近的餐桌上
    ，伊在廚房整理東西，辛○○看到被告在翻他的袋子，就出
    來問被告為何要去翻他的袋子，2 人拉扯之間就打起來，2
    人手上都沒有拿東西，只有拳頭，後來伊過來用雙手把他們
    2 人推開等語（見同上審判筆錄）大致相符，證人己○○於
    本院所為關於看到被告與告訴人打架經過之證詞亦與其於警
    詢、偵訊時所言一致，且依卷附文雄醫院門診病歷表（該門
    診病歷表係由文雄醫院直接檢送本院，為醫師看診時製作之
    紀錄文書，屬從事業務之人於業務上所須製作之紀錄文書，
    並無證據證明該門診病歷表有何顯不可信之情況，依刑事訴
    訟法第159 條之4 第2 款規定，上開門診病歷表雖為被告以
    外之人於審判外之書面陳述，仍具有證據能力）所示，告訴
    人確於94年8 月18日至該醫院就診，經醫師診斷結果係受有
    頭部挫傷5x1 公分、左胸挫傷5x4 公分、左手臂挫傷5x3 公
    分之傷害，另被告亦於同日至高雄市立聯合醫院美術館院區
    、高雄醫學大學附設中和紀念醫院（下稱高醫醫院）就診，
    經診斷結果係受有右腰部10x8公分瘀傷、3x3 公分瘀傷、右
    上腹及後頸疼痛、頭部外傷併顏面挫傷、流鼻血、疑左眼眶
    骨骨折之傷害，並因而於高醫醫院住院治療5 日，此有高雄
    市立聯合醫院美術館院區驗傷診斷書、高醫醫院診斷證明書
    各1 紙附卷可考，足認告訴人所證被告有打伊、證人己○○
    所證被告與告訴人有拉扯打起來等語堪予採信，被告辯稱並
    未傷害告訴人，證人己○○所言不實云云，並不足採，本件
    被告確於上開時、地因與告訴人發生糾紛，基於傷害他人身
    體之犯意，與告訴人徒手互毆，致告訴人受有如前所述之傷
    害無疑。至被告身高、體型與告訴人相較之下雖較矮小，衡
    情力氣也會比告訴人小，惟據此僅能推論在互毆時被告不容
    易占到上風，傷勢可能較重（於本案中，被告受傷情形確實
    較告訴人嚴重甚多），尚難認定被告必定毫無打到告訴人之
    能力及機會。
  (二)被告雖辯稱到場處理之員警均未見到告訴人身上有傷，可見
    告訴人並未受傷云云。惟證人即案發後到場處理之員警張清
    隆已到庭證稱：伊於94年5 月18日18時30分左右到場處理本
    件傷害案件，當時有看到被告和告訴人，從被告外表沒有看
    到傷，告訴人外表看起來也沒有傷等語（見本院95年3 月29
    日審判筆錄），以被告於案發後所受傷害較告訴人嚴重甚多
    ，並在頭部、顏面等明顯部位均有受傷之情形，證人張清隆
    仍證稱從被告外表沒有看到傷，顯見被告當時傷勢可能並不
    明顯或證人張清隆未仔細觀察，同理，亦難排除告訴人當時
    傷勢並不明顯或證人張清隆並未仔細觀察，致張清隆認為告
    訴人外表看起來沒有傷之可能，故尚難因證人張清隆證稱並
    未看到告訴人身上有傷，即認告訴人並未受傷。而證人即另
    1 名到場處理之員警乙○○於本院審理時係證稱：伊當時在
    巡邏中，接到通報趕到現場，到現場時被告走過來說他被打
    ，被在旁邊叫囂的人打，被告的臉紅紅的，說要告那個叫囂
    的人，叫囂的人說他也有被打，他也要告被告，當時伊沒有
    注意到叫囂的人外表是否有傷害等語（見本院95年4 月19日
    審判筆錄），證人乙○○既未注意告訴人有無受傷之情形，
    自無從憑其證言認定告訴人並未受傷。
  (三)被告又辯稱：本件案發後己○○曾對伊說過，伊被告訴人打
    的時候他不在場等語，伊住處大樓保全管理組長戊○○也有
    聽到己○○說這些話，可見己○○並未目擊案發情形云云。
    查證人戊○○固曾於本院審理時證稱：伊是大樓保全管理組
    長，於95年1 月28日下午1 時20分左右，正在大樓管理室值
    班，當時甲○○剛好看到己○○從電梯出來，他就問己○○
    我被人家打的時候，己○○回答他不在場，他沒有看到等語
    （見本院95年3 月29日審判筆錄），惟戊○○亦同時證稱：
    甲○○、己○○先談了一些話後，才講這些話出來，講了這
    些話後還在那裡，他們講了很多話，但伊只聽到這幾句話，
    講這些話的上下文伊沒有注意聽等語（見同上審判筆錄），
    則證人戊○○既未聽到被告與證人己○○前開談話之上下文
    ，由證人戊○○之證詞實難推論出證人己○○係基於何種原
    因、心態說出上開話語（係認真向被告坦承其不在場、故意
    說反話反諷、想敷衍被告而隨口說說或其他原因、心態），
    是無從僅憑證人戊○○前開證述，即認證人己○○於本案發
    生時確實不在場、沒有目擊案發經過。
  (四)被告復辯稱：案發後告訴人曾向鄰居庚○○、丁○○、蔡琮
    琪說過伊根本打不到他，足見伊沒打告訴人云云。經查，證
    人庚○○雖曾於本院審理時到庭證述：辛○○與被告發生打
    架事件時伊不在場，但辛○○於案發後某天晚上，曾對伊說
    他和被告發生衝突，他從後面打被告，還說如果被告要對他
    怎樣的話，像被告這樣的小個子，二三下就會讓他（被告）
    倒了，他（告訴人）說他還是手下留情，辛○○沒有說到他
    被甲○○打等語（見本院95年4 月19日），證人丁○○到庭
    證述：辛○○有對伊說過他在賣水餃那裡煮豬肝湯，被告去
    翻他的皮包，辛○○要被告不要動他的皮包，被告不聽，他
    就過去打被告，辛○○沒有提到被告有打他，也沒說有被被
    告打到哪裡或受傷，而是說他有練過，被告要近他的身不太
    可能等語（見同上審判筆錄），另證人蔡琮琪到庭證稱：辛○○在案發後第2 、3 天曾2 度向伊提過他和被告打架的事
    情，辛○○如何說的伊已經忘了，只記得他2 次的說法有點
    出入，第2 天辛○○跟伊說的時候，伊有說不管如何出手不
    要這麼重，第3 天辛○○告訴伊他有練過，被告根本動不了
    他等語（見同上審判筆錄），然證人庚○○同時證稱：辛○○向來喜歡主動找人談話等語，證人丁○○亦證稱：辛○○
    是平時就喜歡說大話的人等語（均見同上審判筆錄），參以
    告訴人於案發後隨意向證人庚○○、丁○○、蔡琮琪宣揚自
    己毆打被告之行為乙節，堪認告訴人確有喜歡說大話、向他
    人誇耀自己之傾向，則以告訴人上開個性而言，其向證人庚○○、丁○○、蔡琮琪提及自己與被告之打架事件時，為表
    示自己很厲害，確有刻意不提自己有被打到，一味誇稱自己
    打架本事很強，別人打不到自己之可能，是尚難僅因告訴人
    曾向證人庚○○、丁○○、蔡琮琪等人表示被告近不了他的
    身、動不了他等語，遽認被告確實沒有動手打告訴人之行為
    ，被告前揭辯解尚不足採。至證人庚○○另陳稱：伊認為以
    辛○○之身手，在和其他小個子的人打架時，小個子的人一
    般來說沒辦法打到辛○○，尤其辛○○說他從後面打被告，
    被告很難回頭打辛○○云云，及證人蔡琮琪陳稱：伊相信被
    告根本動不了辛○○，也相信和辛○○打架的人，連反擊的
    能力都沒有，因為從體型、個頭上來看，被告與辛○○就差
    很多，而且依被告的為人來看，他不會和別人打架云云，均
    僅屬證人庚○○、蔡琮琪個人意見，證人庚○○、蔡琮琪既
    未親眼目睹本件被告與告訴人打架之情形，復未說明有何實
    際看過告訴人與其他人打架之經驗，依刑事訴訟法第160 條
    規定，渠等上開個人意見均不得作為證據。
  (五)綜上所述，本件事證明確，被告犯行洵堪認定。
二、核被告所為，係犯刑法第277 條第1 項之普通傷害罪。本件
    原審以被告罪證明確，予以論罪科刑，並就量刑部分，審酌
    被告與告訴人為鄰居，本應和睦相處，竟僅因細故而互毆，
    顯屬不當，惟告訴人所受傷害尚屬輕微，犯罪所生之危害尚
    非嚴重等一切情狀，量處拘役20日，並諭知易科罰金之折算
    標準，其認事用法俱無不合，量刑亦甚妥適，被告以其無傷
    害犯行為由提起上訴，指摘原判決不當，並無可採，其上訴
    為無理由，應予駁回。
據上論斷，依刑事訴訟法第455 條之1 第1 項、第3 項、第368
條，判決如主文。
本案經檢察官丙○○到庭執行職務。
中    華    民    國    95    年    5     月    3     日
                刑事第五庭    審判長法  官  李嘉興
                                    法  官  陳君杰
                                    法  官  楊筑婷
以上正本證明與原本無異。
不得上訴。
中    華    民    國    95    年    5     月    5     日
                                    書記官  林靜慧
附錄本案論罪科刑法條：
中華民國刑法第277條
傷害人之身體或健康者，處3 年以下有期徒刑、拘役或1 千元以
下罰金。
犯前項之罪因而致人於死者，處無期徒刑或7 年以上有期徒刑；
致重傷者，處3 年以上10年以下有期徒刑。


司法院資訊處製作；財團法人民間司法改革基金會備份。
